臺灣高等法院花蓮分院交通案件裁定　　　　　　　　　　九十一年度交抗字第六號
　　抗告人　　　甲○○
　　即受處分人
右抗告人因違反道路交通管理處罰條例案件，不服臺灣花蓮地方法院中華民國九十一
年一月二十一日第一審裁定（九十年度交聲字第三六號），提起抗告，本院裁定如左
：
    主  文
抗告駁回。
    理  由
一、本件抗告人聲明異議意旨略以：花蓮縣警察局吉安分局警員於台九線二二七公里
    處實施雷達測速作業，並實施臨檢，攔檢異議人前方車輛，前方車輛加速通行，
    警員繼續舉旗攔截異議人車輛，異議人靠邊停車接受臨檢，警員未說明原因要異
    議人拿出駕照、行照，且未說明理由即開紅單，要異議人簽名，在異議人詢問之
    下才知是超速九十三公里，惟異議人當時時速僅約五十至六十公里，故異議人拒
    絕簽名，並至吉安分局申訴，吉安分局警員表示要等到異議人接到處分通知後，
    再依法至監理站提出申訴，惟處分書一直未寄予異議人，直至民國（下同）九十
    年九月，始發現監理站仍有此罰單存在電腦檔案中，才知警員未處理，為此不服
    原處分而聲明異議云云。
二、原法院以：（一）本件抗告人即受處分人甲○○於八十九年九月二十八日下午三
    時二十五分許，駕駛車號Ｕ七－二五六一號自小客車行經台九線二二七公里處時
    ，因經電腦測速時速為九十三公里，超過限速六十公里，而經警攔檢舉發等情，
    有花蓮縣警察局花警交字第Ｐ00000000號舉發違反道路交通管理事件通
    知單一張附卷可參。（二）抗告人雖陳稱：其並未超速駕駛，當時警察攔下其之
    前，後面有一輛車子快速通過，警察攔前面那一輛車，前面那一輛車未停下，後
    來才攔其這一輛車等語。證人即抗告人父親郝秀樑亦證稱：其係中風老人，當時
    車速約和機車速度一樣，抗告人不可能開太快，警員攔檢之地點，約有四、五輛
    車子在其車子前後，警員攔檢其車輛時，有一輛車從其車子旁邊經過，警察沒有
    攔那輛車，只攔其車子等語。惟證人郝秀樑並不知道當時車速，且就警察攔檢其
    車輛前，有無攔檢其他車輛此點，與抗告人所述不同，是其證詞是否可採，已值
    懷疑。（三）證人即雷達測速儀供應商胡祖安雖證稱：本案儀器是用微波性能跟
    光類似，所以儀器測出來是最近一輛車子，如同時有三部車並行，一定會照到最
    近一輛車，車子如果超速，儀器就會鎖定車子超速時之時速，但無法顯示車號，
    而由警員判斷何輛車子超速，有經驗之警員應該不會判斷錯誤，無經驗之警員可
    能判斷錯誤等語。惟證人即當時在場之警員鍾明智業已證稱：當時電腦儀器鎖定
    的時候，僅有抗告人這輛車子，前後均沒有車輛，所以其只攔這部車開罰單，當
    時還有二位警員在場，他們也都有看到，抗告人當場稱沒有超速，但當場只有那
    輛車，渠等將儀器設定時速在八十公里，八十一公里以上儀器就會鎖定，所以渠
    等不可能認錯車，若二輛車子同時經過，渠等無法確定哪一輛車超速時，並不會
    開罰單等語。審酌抗告人亦稱：開罰單時有三名警員在場，只有其車輛被開罰單
    等語；既然當時僅有抗告人這一輛車為警攔檢，則在場之三名警員實無因攔檢車
    輛過多而導致看錯之可能；況本件攔查之警員係職司交通管理之警員，與抗告人
    並無嫌隙，亦無主觀上之好惡，若抗告人確實未超速，則在場之三名警員應不會
    因未攔下在抗告人前之超速車輛，遂攔下未超速之抗告人做為開罰單之對象。是
    證人鍾明智之證詞，應堪採信。故抗告人所辯不可採，其有上開違規之事實，應
    堪認定。（四）又按違反道路交通管理事件統一裁罰標準及處理細則第十一條第
    一項第一款之規定：當場舉發者，被查獲之行為人為受處分人時，舉發違反道路
    交通管理事件通知單上駕駛人姓名欄，應註明其姓名後，交付該行為人簽名或蓋
    章收受之；拒絕簽名者，並記明其事由，視為已收受。本件通知單上，已載明「
    拒簽」，則依上開規定，視為已收受。則交通部公路局台北區監理所花蓮監理站
    以抗告人逾指定應到案日期到案，依最高額處罰，並無不當等語，認抗告人之異
    議為無理由，予以駁回。
三、經查原法院已分別就原舉發機關及抗告人所提出之諸事證加以審究分析，最後作
    成駁回異議之裁定，敘理可謂詳盡，而於證據取捨上亦不違論理及經驗法則，認
    事用法尚無違誤。抗告意旨仍執陳詞，謂其當時親眼目睹警員本是攔檢前方車輛
    ，但前方車輛加速通行，所以警員只好攔檢抗告人之車輛代罪云云，指摘原裁定
    不當，求予撤銷改判，不能認為有理由，應予駁回。
據上論斷，應依道路交通管理處罰條例第八十九條，道路交通案件處理辦法第二十六
條，刑事訴訟法第四百十二條，裁定如主文。
中     華     民     國     九十一     年      三      月     二十九    日
                           審判長法官   吳  鴻  章
                                       法官   張  健  河
                                       法官   林  慶  煙
右正本證明與原本無異。
本件不得再抗告。
                                     書記官  陳  萬  山
中     華     民     國     九十一     年      四      月      二       日
